【裁判字號】    89,再易,4
【裁判日期】    890609
【裁判案由】    聲請再審
【裁判全文】
臺灣臺南地方法院民事判決  八十九年度再易字第四號
    再審原告    甲○○
    再審被告    歐洲世界第五期管理委員會
                            設.
    法定代理人  俞助民      住.
右當事人間請求給付管理費事件，再審原告對於中華民國八十八年十二月三日本院八
十八年度簡上字第二六號確定判決提起再審之訴，本院判決如左：
    主    文
再審之訴駁回。
再審訴訟費用由再審原告負擔。
    理    由
一、按判決確定後，發現適用法規顯有錯誤或為判決基礎之證物係偽造或變造者，得
    對該確定之終局判決提起再審之訴，民事訴訟法第四百九十六條第一項第一款、
    第九款定有明文。
二、再審原告主張再審被告歐洲世界第五期管理委員會於八十八年四月十七日召開之
    區分所有權人會議，非住戶二九六戶簽到出席，二二五戶同意修定章程組織，該
    次會議於週末晚間七點天黑，露天在中庭廣場，與會人士攜兒帶女參加，吃大滷
    麵，簽名摸彩，選新任委員，實際出席人數僅一百餘戶，管理組織章程未決，管
    理費之收取標準，亦未依照前曾開區分所有權人會議決議，報備主管機關之「歐
    洲世界第五期住戶公約與組織章程（含管理規則）」第十條「．．．本社區管理
    經費由各住戶戶數及所住（使用）坪數綜合計算負擔，並依年度所需平均計算」
    。故不符公寓大廈管理條例第三十一條第一項第一款規約之訂定或變更應有區分
    所有權人三分之二以上及其區分所有權之比例合計之三分之二以上出席，以出席
    人數四分之三以上及其區分所有權人比例占出席人數區分所有權四分之三以同意
    行之，故組織章程修訂應為無效。本院八十八年度簡上字第二六號確定判決，就
    前揭組織章程修訂引用民法第五十六條規定：「大會之決議，有違法令或章程對
    該判決不服之社員應於三個月向法院撤銷為無效」故應由區分所有權人於決議後
    及三個月內請求法院撤銷其決議。未經法院撤銷決議前，決議仍屬合法有效，作
    為判決依據。然區分所有權人會議或住戶大會其性質決非社團大會，乃係群居住
    戶自治管理會議，有其專用管理法規即公寓大廈管理條例（八十四年六月二十八
    日工佈實施）。按公寓大廈管理條例二十九、三十、三十一條規定：「區分所有
    權人會議之決議，應有區分所有權人法定出席人數，其未獲致決議，出席區分所
    有權人未達法定出席人數，會議召集人就同一議案得重新召集會議。」前開確定
    判決視群居住戶自治管理為社團法人之組織管理，適用之法規顯有不適當。且出
    席人數僅一百餘戶，非再審被告所稱住戶二九六戶出席，二二五戶同意修正組織
    章程，再審被告所提出出席人簽到表及組織章程同意簽名表，經閱卷核對發現共
    三十七戶字跡及戶名不符，明顯係偽造或變造。又簽名戶是不是區分所有權人？
    原確定判決承審法官失查而被矇蔽，據採前開證物為判決依據之，顯有未洽云云
    ，為再審事由。
三、經查：
(一)「為判決基礎之證物係偽造或變造者」得據以提起再審之訴，係指該證物確係偽
    造或變造而言，非謂僅須再審原告片面主張其為偽造或變造，即應重開訴訟程序
    而予再審。而所謂證物確係偽造或變造，則又以其偽造或變造經宣告有罪之判決
    已確定，或其刑事訴訟不能開始或續行，非因證據不足者為限，釋字第三九三號
    可參。再審被告歐洲世界第五期管理委員會於八十八年四月十七日再次召開區分
    所有權人會議，出席住戶共計二百九十六戶，已超過全體住戶即區分所有權人比
    例合計三分之二以上；會中並經出席住戶二百二十五戶同意決議通過修改組織章
    程，於第十條明定「管理費依坪數計算，每坪三十五元，車位每位三百五十元，
    並溯即自原始交屋日起，惟必要時可做適當之調整」等事實，有再審被告歐洲世
    界第五期管理委員會提出之第五期社區管理組織章程與住戶管理公約、八十八年
    度住戶大會會議記錄、大會簽到表及同意修改章程簽名表影本各一份為證，業為
    原確定判決所是認。再審原告所提前揭出席人之簽到表及組織章程同意簽名表，
    閱卷發現共三十七戶字跡及戶名不符，明顯係偽造或變造之再審事由，屬系爭確
    定判決認定事實的問題，再審原告片面主張簽到表及同意修改章程簽名表係偽造
    或變造自與民事訴訟法第四百九十六條第一項第九款再審事由不符。
(二)民事訴訟法第四百九十六條第一項第一款所謂「適用法規顯有錯誤」，係指確定
    判決所適用之法規顯然不合於法律規定，或與司法院現尚有效及大法官會議之解
    釋，或最高法院尚有效之判例顯然違反者而言（最高法院六十年台再字第一七Ｏ
    號判例參照）。公寓大廈管理條例，就區分所有權人會議之召集程序或決議方法
    ，有違反法令章程者，其決議之效力如何，固無明文規定。惟依該條第一條第二
    項：本條例未規定者，適用其他法令之規定。再依該條例第二章住戶之權利義務
    第四條規定：區分所有權人除法律另有限制外，對其專有部分，得自由使用、收
    益、處分，並排除他人干涉。專有部分不得與其所屬建築物共用部分之應有部分
    及其基地所有權或地上權之應有部分分離而為移轉或設定負擔。復依該條例第三
    章管理組織第二十五條：區分所有權人會議，由全體區分所有權人組成，每年至
    少應召開定期會議一次。有下列情形之一者，應召開臨時會議：發生重大事故有
    及時處理之必要，經管理負責人或管理委員會請求者；經區分所有權人五分之一
    以上及其區分所有權比例合計五分之一以上，以書面載明召集之目的及理由請求
    召集者。區分所有權人會議由區分所有權人互推一人為召集人；召集人任期一年
    ，連選得連任。召集人無法依前項規定互推產生時，區分所有權人得申請地方主
    管機關指定臨時召集人，或依規約相互輪流擔任，其任期至新召集人選出為止。
    按公寓大廈管理條例就住戶之權利義務及管理組織均係以區分所有權人為規範對
    象，其性質與民法社團相當，前開確定判決準用民法第五十六條第一項規定，由
    區分所有權人於決議後三個月內請求法院撤銷其決議，故在法院撤銷決議前，該
    決議仍屬合法有效，其對各住戶自有拘束力存在，依法尚無不合。另公寓大廈管
    理條例第二十九、三十、三十一條係就會議決議之方法所為規定，核與已決議事
    項有別，再審原告執此認原確定判決有適用法規不當之再審事由，自屬無據。
三、據上論結，本件再審之訴顯無理由，不經言詞辯論，依民事訴訟法第五百零二條
    第二項、第五百零五條、第七十八條，判決如主文。
中      華      民      國    八十九    年      六      月      九      日
                              臺灣臺南地方法院民事第一庭
~B審判長法  官  周素秋
~B      法  官  黃瑪玲
~B      法  官  蘇清水
右為正本係照原本作成。
本判決不得上訴。
中      華      民      國    八十九    年      六      月      九      日
~B  法院書記官  王志銘


司法院資訊處製作；財團法人民間司法改革基金會備份。
